臺灣高雄地方法院刑事判決　　　　　　　　　　　　九十一年度訴字第二０五五號
　　公　訴　人　臺灣高雄地方法院檢察署檢察官
　　被　　　告　丙○○
　　　　　　　　甲○○
　　　　　　　　丁○○
　　　　　　　　乙○○
右列被告等因違反公職人員選舉罷免法等案件，經檢察官提起公訴（九十一年度選偵
字第一一０號），本院判決如左：
    主  文
丙○○、甲○○、丁○○、乙○○均無罪。
    理  由
一、公訴意旨略以：被告丙○○明知其夫郭昭添於擔任高雄縣鳳山市第八屆市民代表
    期間，涉嫌恐嚇取財案件為法院通緝在案，無法參選連任民國九十一年度第九屆
    鳳山市民代表，即決意為夫出面參選，更因選情激烈，意圖向鳳山市第五選區內
    有投票權人行求賄賂，而約定其投票權為一定之行使，竟於九十一年三月間某日
    ，與其支持者（即俗稱樁腳）被告甲○○基於共同行賄犯意，委託被告甲○○持
    每只價值新臺幣（下同）九十九元之ＳＢ牌電子錶兩只，前往高雄縣鳳山市○○
    街一０一號被告丁○○之住處，交付被告丁○○而行賄有投票權之人（即俗稱買
    票），欲使有投票權之人被告丁○○於行使鳳山市第五區市民代表選舉權時，將
    選票投予被告丙○○。被告丁○○再依被告甲○○之指示，持其中一只電子錶前
    往鳳山市○○街九九號被告乙○○住處，將電子錶交付行動不便之被告乙○○，
    同時轉達被告郭春桃委託被告甲○○行賄之意，要求被告乙○○於選舉時投票予
    被告郭春桃。嗣經高雄縣警察局鳳山分局接獲檢舉前往查緝，始查知上情，因認
    被告丙○○、甲○○涉有違反公職人員選舉罷免法第九十條之一第一項之對有投
    票權之人交付賄賂罪嫌，被告丁○○、乙○○涉有刑法第一百四十三條第一項有
    投票權之人收受賄賂罪嫌。
二、按犯罪事實應依證據認定之，無證據不得推定其犯罪事實；又不能證明被告犯罪
    ，應諭知無罪之判決，刑事訴訟法第一百五十四條、第三百零一條第一項分別定
    有明文。又認定不利於被告之事實，須依積極證據，苟積極證據不足為不利於被
    告事實之認定，即應為有利於被告之認定，更不必有何有利之證據；被告雖經自
    白，仍應調查其他必要之證據，以察其與事實是否相符，苟無法證明其與事實相
    符，根本即失其證據之證明力，不得採為判斷事實之根據；共同被告所為不利於
    己之供述，固得採為其他共同被告犯罪之證據，惟此項不利於己之供述，依刑事
    訴訟法第二百七十條第二項（現行法第一百五十六條）之規定，仍應調查其他必
    要之證據，以察其是否與事實相符，自難專憑此項供述，為其他共同被告犯罪事
    實之認定，最高法院三十年上字第八一六號、四十六年臺上字第八０九號、三十
    一年上字第二四二三號分別著有判例可資參照。
三、公訴人認被告等四人涉有前揭罪嫌，無非係以被告丁○○、乙○○於警訊中自白
    前揭收賄犯行；及被告甲○○、丁○○、乙○○等三人之警、偵訊供述不一，應
    係事後串證之詞為其論據。訊據被告等四人均堅決否認涉有前揭犯行，被告丙○○辯稱：伊不認識甲○○、丁○○、乙○○三人，此三人亦未為伊助選或任職於
    伊之競選總部，伊並未購買手錶請甲○○代為贈送選民，且九十一年三月間尚未
    決定參選市民代表等語；被告甲○○辯稱：伊未替丙○○助選或在其服務處任職
    ，九十一年一月間有拿伊到臺北市饒河夜市購買之二只卡通錶到乙○○家，因乙○○不在，伊又去丁○○家，二只手錶係贈送給小孩把玩，並未提及要投票給丙○○之事，警訊中因警察懷疑伊送錶與選舉有關，故否認有送錶，所贈送之手錶
    與檢舉人提供之ＳＢ牌電子錶不同等語；被告丁○○辯稱：因鄰居間感情良好，
    常互贈禮物，九十一年一月底甲○○有拿二只卡通錶給伊，一只要給伊孫子，另
    一只叫伊轉交給乙○○，甲○○先去乙○○家，乙○○住院開刀不在，才轉交給
    伊，甲○○並未提及選舉要支持誰，只說要給小孩把玩，甲○○所送之錶比檢舉
    人提供之ＳＢ牌電子錶小，伊未看到警訊筆錄等語；被告乙○○則辯稱：九十一
    年一月底、二月初伊開刀回來，鄰居丁○○有拿一只手錶給伊，說是甲○○要給
  伊孫子玩的，並未說是丙○○委託他拿來的，甲○○所送之錶與檢舉人提供之Ｓ
    Ｂ牌電子錶不同，伊未看到警訊筆錄內容等語。
四、經查：
（一）被告丁○○於第一次警訊中先供稱：警方提供之ＳＢ牌電子錶樣本與候選送給
      伊的手錶一樣，九十一年三月間，伊不在家時，有候選人的助選員將ＳＢ電子
      錶拿到伊家中，放在桌上，被小孩子拿去玩耍不知丟到何處云云；惟於第二之
      警訊中卻改稱：當時因鄰居乙○○行動不便，候選人丙○○的樁腳甲○○拿二
      只手錶給伊，叫伊將另一只手錶交給乙○○，叫伊和乙○○本屆鳳山市民代表
      選舉時投票給丙○○一票云云；嗣於第三次警訊中又改稱：甲○○拿二只手錶
      給伊，其中一只是給伊的，另一個是叫伊送給乙○○，伊也如期送給乙○○，
      伊認為跟選舉無關才收下的云云，其前後三次警訊所述均不相符，應以何者為
      可採，既有可疑，尚難認被告丁○○已於警訊中自白本件犯行。而被告乙○○
      雖於警訊中供稱：伊有收到一支ＳＢ牌電子錶，是鄰居丁○○送來給伊的，當
      時丁○○未提及選舉的事，只叫伊收下，過幾天才知道是丙○○拜託伊和丁○○投票給她而期求選票的禮品云云，惟於偵訊及本院審理中均否認前揭所供，
      則依上開判例要旨，被告乙○○前揭警訊自白仍須有其他必要之證據證明其與
      事實相符，始得採為被告等四人犯罪事實之證據。
（二）又被告甲○○於偵訊及本院審中辯稱：九十一年一月間有拿伊到臺北市饒河夜
      市購買之二只卡通錶到乙○○家，因乙○○不在，伊又去丁○○家，二只手錶
      係贈送給小孩把玩等語；被告丁○○於偵訊及本院審理中亦辯稱：因鄰居間感
      情良好，常互贈禮物，九十一年一月底甲○○有拿二只卡通錶給伊，一只要給
      伊孫子，另一只叫伊轉交給乙○○，甲○○先去乙○○家，乙○○住院開刀不
      在，才轉交給伊，只說要給小孩把玩等語；被告乙○○則於偵訊及本院審理中
      辯稱：九十一年一月底、二月初伊開刀回來，鄰居丁○○有拿一只手錶給伊，
      說是甲○○要給伊孫子玩的等語，就被告甲○○送錶之時間、過程、緣由，被
      告甲○○、丁○○、乙○○三人前揭所辯均互核一致，且與證人即被告甲○○
      拿二只電子錶至被告丁○○住處時之在場人蔡春花於本院審理中證稱：「我平
      時會去收衣服回來給我兒子洗，有看到鄭太太（即甲○○）拿二支電子錶給陳
      太太（即丁○○）說要給小孩玩。（問：當時甲○○有無要丁○○選舉時要支
      持丙○○？）沒有。（問：甲○○是否有說其中一支錶要丁○○交給乙○○，
      要她選舉時也支持丙○○？）沒有。（問：甲○○為何要拿二支電子錶給乙○○及丁○○？）我不知道，只有聽到錶要給小孩玩。」等語相符。
（三）況且，被告甲○○贈送給被告丁○○、乙○○之二只電子錶與檢舉人所提供之
      ＳＢ牌電子錶（照片附於九十一年度警聲搜字第六七五號卷宗第九、十頁）之
      外型、樣式均不同，業經被告甲○○、丁○○、乙○○等三人於本院審理中供
      述在卷，而被告甲○○、丁○○、乙○○等三人亦非檢舉人檢舉之對象，有高
      雄縣警察局鳳山分局五甲派出所受理各類案件紀錄表一紙附卷可憑；再者，高
      雄縣警察局鳳山分局警員曾持本院所核發之搜索票至被告甲○○住處實施搜索
      結果，亦未查扣檢舉人所檢舉之ＳＢ牌電子錶等相關賄選證物，有搜索扣押筆
      錄一份在卷可參，至於被告甲○○所贈送之二只電子錶經被告丁○○、乙○○
      二人之孫子把玩後，業已丟棄等情，亦據被告丁○○、乙○○二人於警、偵訊
      及本院審理中供述在卷。是本件並無積極證據足認被告甲○○所贈送之二只電
      子錶即係檢舉人所檢舉之ＳＢ牌電子錶，更無法推論被告甲○○所贈送之二只
      電子錶與被告丙○○參選第九屆鳳山市民代表選舉之間有何關聯，自難專憑被
      告乙○○前揭警訊自白，為被告等四人犯罪事實之認定。
（四）綜上所述，被告甲○○、丁○○、乙○○三人辯稱：二只手錶係基於鄰居情誼
      ，贈送給小孩把玩，與選舉無關等語，及被告丙○○辯稱：未購買手錶請甲○○代為贈送選民等語，應堪採信。此外，復查無其他積極證據足認被告等四人
      有何公訴人所指訴之犯行，揆諸上開法條及判例要旨，自應為無罪之諭知。
據上論斷，應依刑事訴訟法第三百零一條第一項，判決如主文。
本案經檢察官李宛凌到庭執行職務。
中      華      民      國      九十一      年    十    月    二十五    日
                                  臺灣高雄地方法院刑事庭
                                      審判長法官 黃三友
                                            法官 廖建瑜
                                            法官 王雅苑
右正本證明與原本無異。
如不服本判決，應於判決送達後十日內，向本院提出上訴狀。
                                          書記官 黃琬婷
中      華      民      國      九十一      年    十    月    二十五    日
